臺灣彰化地方法院刑事判決　　　　　　　 96年度訴字第820號
公　訴　人　臺灣彰化地方法院檢察署檢察官
被　　　告　甲○○
上列被告因違反毒品危害防制條例案件，經檢察官提起公訴（九
十六年度毒偵字第一七○五號），及移送併案審理（九十六年度
毒偵字第二一三七號），本院依簡式審判程序判決如下：
    主  文
甲○○施用第一級毒品，處有期徒刑捌月；又施用第一級毒品，
處有期徒刑捌月，扣案之海洛因壹包（海洛因淨重零點壹柒公克
、空包裝重零點貳柒公克）沒收銷燬之。應執行有期徒刑拾月，
扣案之海洛因壹包（海洛因淨重零點壹柒公克、空包裝重零點貳
柒公克）沒收銷燬之。
    事　實
一、甲○○前因施用毒品案件，經本院以九十三年度毒聲字第六
    ○九號裁定送觀察、勒戒後，認無繼續施用毒品之傾向，於
    民國九十三年八月十六日執行完畢釋放，並經臺灣彰化地方
    法院檢察署檢察官以九十三年度毒偵字第二三○三號為不起
    訴處分確定。詎甲○○於其前開觀察、勒戒執行完畢釋放後
    五年內，復基於施用第一級毒品海洛因之犯意，先後為下列
    施用第一級毒品海洛因之犯行：
  (一)於九十六年三月二十一日晚上七時許，在彰化縣鹿港鎮○○
    ○路路旁，以將第一級毒品海洛因粉末置入注射針筒內加水
    後，再以針筒注射手臂血管之方式，施用第一級毒品海洛因
    一次。嗣於九十六年三月二十三日下午四時三十分許，為警
    在彰化縣鹿港鎮○○路路旁查獲，經警採其尿液送驗，結果
    呈嗎啡陽性反應。
  (二)於九十六年四月二日下午四時許，在彰化縣鹿港鎮○○○路
    路旁，以將第一級毒品海洛因粉末置入注射針筒內加水後，
    再以針筒注射手臂血管之方式，施用第一級毒品海洛因一次
    。嗣於九十六年四月三日上午九時四十分許，為警在彰化縣
    鹿港鎮街○里○○街十號地下室停車場當場查獲，並扣得第
    一級毒品海洛因一包（海洛因凈重○點一七公克、空包裝重
    ○點二七公克），始悉上情。
二、案經彰化縣警察局鹿港分局報告臺灣彰化地方法院檢察署檢
    察官偵查起訴及移送併案審理。
    理  由
一、按除被告所犯為死刑、無期徒刑、最輕本刑為三年以上有期
    徒刑之罪或高等法院管轄第一審案件者外，於刑事訴訟法第
    二百七十三條第一項程序進行中，被告先就被訴事實為有罪
    之陳述時，審判長得告知被告簡式審判程序之旨，並聽取當
    事人、代理人、辯護人及輔佐人之意見後，裁定進行簡式審
    判程序；除簡式審判程序及簡易程序案件外，第一審應行合
    議審判；刑事訴訟法第二百七十三條之一第一項、第二百八
    十四條之一分別定有明文。本件被告甲○○所犯係死刑、無
    期徒刑、最輕本刑為三年以上有期徒刑或高等法院管轄第一
    審案件以外之罪，且於本院行準備程序時就被訴事實為有罪
    之陳述，經受命法官告知簡式審判程序之旨，並聽取公訴人
    、被告之意見後，本院合議庭認無不得或不宜改依簡式審判
    程序進行之處，經評議結果，裁定改由受命法官獨任行簡式
    審判程序，合先敘明。
二、訊據被告甲○○對於上開施用第一級毒品海洛因之犯行，均
    坦承不諱，且其先後於九十六年三月二十三日、同年四月三
    日為警查獲後，經警採其尿液送驗，結果均呈嗎啡陽性反應
    ，此有尿液代號與真實姓名對照表、詮昕科技股份有限公司
    濫用藥物尿液檢驗報告書各二紙在卷可稽，再扣案之白粉一
    包，經送法務部調查局鑑定結果，確含海洛因成分，海洛因
    淨重○點一七公克，空包裝重○點二七公克，此有法務部調
    查局九十六年五月十一日調科壹字第○九六二三○四○九三
    ○號鑑定書一紙在卷可考，足徵被告之自白確與事實相符。
    又被告前因施用毒品案件，經本院以九十三年度毒聲字第六
    ○九號裁定送觀察、勒戒後，認無繼續施用毒品之傾向，於
    九十三年八月十六日執行完畢釋放，並經臺灣彰化地方法院
    檢察署檢察官以九十三年度毒偵字第二三○三號為不起訴處
    分確定，有臺灣彰化地方法院檢察署刑案資料查註紀錄表及
    臺灣高等法院被告全國前案紀錄表各一份在卷可考。被告於
    九十三年八月十六日觀察、勒戒執行完畢釋放後，五年內再
    犯本件施用第一級毒品犯行，依毒品危害防制條例第二十三
    條第二項規定，自應依法論科。本件事證明確，被告施用第
    一級毒品海洛因之犯行，應堪認定。
三、核被告所為，均係犯毒品危害防制條例第十條第一項之施用
    第一級毒品罪。被告為施用第一級毒品，而持有該級毒品，
    其持有之低度行為，應為施用之高度行為所吸收，不另論罪
    。再被告所犯上開二罪，係犯意各別、行為互殊，應予分論
    併罰。公訴人雖認被告有施用第一級毒品海洛因成癮或有施
    用之習慣，其接連多次施用第一級毒品海洛因，在法律之評
    價上應屬於包括一罪之集合犯，係屬實質上一罪云云。惟按
    海洛因屬中樞神經抑制劑，使用者固會對其產生生理及心理
    之依賴性，惟施用者是否因而對海洛因習慣成癮，仍應視施
    用者之施用劑量、施用頻率及個人耐藥性等因素而定，本件
    被告縱有反覆施用第一級毒品海洛因之情形，然其是否業已
    有施用成癮或有施用之習慣，卷內並無相關資料足以佐證；
    況且，被告於本院審理時即自承：除九十六年三月二十一日
    、同年四月二日外，並無其他施用海洛因之行為，且自九十
    六年四月三日為警查獲後，亦未繼續施用毒品等語（本院卷
    第二四頁），則被告是否確有施用第一級毒品海洛因成癮或
    有施用之習慣，顯非無疑，公訴人認為被告屬於包括一罪之
    集合犯，尚有誤會。再臺灣彰化地方法院檢察署九十六年度
    毒偵字第二一三七號移送併案意旨，關於被告於九十六年三
    月二十一日晚上七時許施用第一級毒品部分，與起訴部分係
    屬同一事實，本院自應併予審理，附此敘明。爰審酌被告曾
    因施用毒品經送觀察、勒戒後，仍未能戒斷，再犯本案之罪
    ，顯然未能善體國家設置觀察、勒戒機構，協助毒品施用者
    戒除毒癮之良法美意，及其犯罪之動機、目的、品行、智識
    程度、所生危害，暨犯罪後坦承犯行，態度尚屬良好等一切
    情狀，量處如主文所示之刑，並定其應執行之刑。扣案之海
    洛因一包（海洛因淨重○點一七公克，空包裝重○點二七公
    克），為毒品危害防制條例第二條第二項第一款所稱之第一
    級毒品，應依同條例第十八條第一項前段規定，沒收銷燬之
    。
四、至於公訴意旨另稱：被告自九十六年二月底某日起至同年四
    月二日下午四時許止，除上開事實欄所載施用第一級毒品海
    洛因二次之犯行外，另有施用第一級毒品海洛因多次之犯行
    云云；而公訴人認被告涉有上開之犯行，無非係以被告於警
    詢中供稱：伊自九十六年二月底開始施用第一級毒品海洛因
    等語，作為主要論據。惟按被告或共犯之自白，不得作為有
    罪判決之唯一證據，仍應調查其他必要之證據，以察其是否
    與事實相符，刑事訴訟法第一百五十六條第二項定有明文。
    經查，被告此部份之供述，既無驗尿報告或其他證據可資佐
    證，按諸前揭規定，自難僅憑被告之自白逕認被告自九十六
    年二月底某日起至同年四月二日下午四時許止，另有施用第
    一級毒品海洛因多次之犯行，要屬不能證明被告此部分犯行
    ，原應為無罪之諭知，惟公訴人既認此部分與前開論罪科刑
    部分屬集合犯之包括一罪關係，爰不另為無罪之諭知，附此
    敘明。
五、臺灣彰化地方法院檢察署九十六年度毒偵字第二一三七號移
    送併辦意旨略以（其中被告於九十六年三月二十一日晚上七
    時許施用第一級毒品部分，與起訴部分係屬同一事實，業經
    本院併為審理）：被告於九十六年二月底某日起至同年三月
    二十一日晚上七時許該次施用前止，在彰化縣鹿港鎮○○○
    路路旁等處，另有施用第一級毒品海洛因多次；且認其施用
    毒品具有成癮性，必然是反覆為之，因認被告上開施用第一
    級毒品犯行與前揭論罪科刑業經起訴之施用第一級毒品犯行
    間，屬於包括一罪之集合犯，應移送本院併案審理等語。惟
    按海洛因屬中樞神經抑制劑，使用者固會對其產生生理及心
    理之依賴性，惟施用者是否因而對海洛因習慣成癮，仍應視
    施用者之施用劑量、施用頻率及個人耐藥性等因素而定，本
    件被告縱有反覆施用之情形，然其是否業已施用毒品成癮或
    有施用毒品之習慣，卷內並無相關資料足以佐證；況被告於
    本院審理時既自承：除九十六年三月二十一日、同年四月二
    日外，並無其他施用海洛因之行為，且自九十六年四月三日
    為警查獲後，亦未繼續施用毒品等語（本院卷第二四頁），
    則被告施用第一級毒品海洛因是否已成癮或習慣，顯非無疑
    ；是上開移送併辦意旨認為被告此部分施用第一級毒品犯行
    ，與前揭論罪科刑業經起訴之施用第一級毒品犯行間，屬於
    包括一罪之集合犯，容有誤會，被告此部分施用第一級毒品
    犯行，自非本案起訴效力所及，本院即無從併予審理，應退
    回檢察官另行依法處理，附予敘明。
據上論斷，應依刑事訴訟法第二百七十三條之一第一項、第二百
九十九條第一項前段，毒品危害防制條例第十條第一項、第十八
條第一項前段，刑法第十一條前段、第五十一條第五款，判決如
主文。
本案經檢察官陳茂亭到庭執行職務。
中　　華　　民　　國　　96　　年　　6 　　月　　14　　日
　                刑事第六庭    法  官  鄭舜元
以上正本證明與原本無異。
如不服本判決，應於判決送達後10日內，向本院提出上訴狀（須
附繕本）。
中　　華　　民　　國　　96　　年　　6 　　月　　20　　日
                                書記官  呂雅惠
附錄：論罪科刑法條：
毒品危害防制條例第十條：
施用第一級毒品者，處六月以上五年以下有期徒刑。
施用第二級毒品者，處三年以以下有期徒刑。
